臺灣高等法院刑事判決　　　　　　　　　　　　　　九十年度上易字第二六四五號
　　上　訴　人　台灣台北地方法院檢察署檢察官
　　被　　　告　庚○○
　　被　　　告　戊○○
　　選任辯護人　張睿文
右上訴人，因被告等傷害案件，不服臺灣台北地方法院八十九年度易字第二一七四號
，中華民國九十年六月十二日第一審判決（起訴案號：臺灣台北地方法院檢察署八十
九年度偵字第二七二五號）提起上訴，本院判決如左：
    主      文
原判決撤銷。
庚○○傷害人之身體，處拘役伍拾日，如易科罰金以參佰元折算壹日。
戊○○傷害人之身體，處罰金壹仟元，罰金如易股勞役以參佰元折算壹日。
    事      實
一、戊○○與庚○○係婆媳關係，屬家庭暴力防治法第三條第三款之家庭成員，因庚○○曾對其配偶即戊○○之子胡逸斌提出傷害之告訴，致與婆家相處不睦，而居
    住在外，民國八十八年十一月十一日十時許，庚○○前往台北市○○街一五二號
    新自立幼稚園探視其子胡凱翔，並要求園方讓其帶走胡凱翔，園方因恐生問題，
    乃電話通知戊○○到場，戊○○於同日上午十一時三十分許到幼稚園後，見庚○○在該處，乃責問庚○○為何對其子提出告訴，二人因而發生爭執，戊○○情急
    之下，出手毆打庚○○，致庚○○左前臂○‧二公分×○‧二公分紅腫，右上臂
    一公分×一公分抓痕三處，右下臂○‧二公分×○‧五公分淤青，前額部及左眼
    內角側各約二公分×一公分及○‧二公分×○‧二公分擦傷，嗣胡凱翔下課後，
    戊○○欲即將胡凱翔抱走之時，庚○○情急之餘，竟手持行動電話手機敲擊戊○○之左上臂致成六公分×五公分之瘀傷。
二、案經戊○○、庚○○訴請台北市政府警察局中山分局移送台灣台北地方法院檢察
    署檢察官偵查起訴。
    理      由
一、訊據被告庚○○、戊○○均否認有傷害之犯行，並均稱：係遭對方毆打，並未毆
    打對方等語，經查：
    (一)被告戊○○於前揭時地毆打被告庚○○致傷之前開事實，已據被告即告訴人庚○○指訴綦詳，並有馬偕紀念醫院所出具之診斷證明書及該醫院八十九年八月
      二十九日馬院醫急字第八九二○四一號函暨病歷影本在卷可稽，且據證人即當
      時陪被告庚○○到幼稚園而在幼稚園外等候黃瓊之楊繡碧、黃瓊瑤在原審偵審
      中均證述：庚○○走出幼稚園後，看見庚○○臉上有傷等情，雖彼二證人並未
      隨同庚○○進入幼稚園內目睹戊○○毆打庚○○之情形，按證人就親身經歷所
      為證言，即非不可採為證據，縱證人楊繡碧為庚○○之友，證人黃瓊瑤為庚○○之妹，則彼二人就目睹庚○○臉上有傷之證言，自得採為證據，雖證人楊繡
      碧、黃瓊瑤二人並未進入園內目睹戊○○毆打庚○○之情景，然庚○○於走出
      幼稚園後，其臉上之傷痕即為該二人瞧見，且證人楊繡碧並問庚○○其臉上之
      傷何人所為，庚○○又告以係遭婆婆即戊○○毆打，亦據證人楊繡碧結證在卷
      ，則在庚○○自幼稚園內離開走出園外之短短數分鐘內，依情應無可能自傷而
      誣陷戊○○，至於證人即在幼稚園之林思德及戊○○之女兒胡逸筠雖僅證稱戊○○欲抱走小孩時遭庚○○毆打等情，而未言及戊○○有毆打庚○○，惟據告
      訴人即被告庚○○所訴，被告戊○○進入幼稚園即加責問庚○○為何對其子提
      出傷害告訴，二人因而發生爭執始遭戊○○毆打，且依證人楊思德證稱：被告
      戊○○確於進人幼稚園後質問庚○○，戊○○要把法院之事解決再來等情，而
      庚○○於八十八年八月八日遭其配偶胡逸斌毆傷，對胡逸斌提起傷害之告訴，
      經台灣台北地方法院檢察署檢察官於八十九年六月三十日提起公訴，有該署八
      十八年度偵字第二二０四八號起訴書影本在卷可憑，因此戊○○因其子被庚○○提出告訴，並經檢察官提起公訴，基於護子心切而對庚○○責問，二人因而
      發生爭執，戊○○情急之下毆打庚○○。庚○○所訴亦符實情，自難以證人楊
      思德、胡逸筠僅目睹戊○○抱走小孩之際遭庚○○毆打，而未言及在此之前，
      被告二人因胡逸斌傷害案遭檢察官起訴之事發生爭執，戊○○進而毆打庚○○
      等情，遽謂被告庚○○所訴為不實，且被告庚○○經法務部調查局測謊結果，
      案發時其與戊○○發生相互拉扯，經測試無情緒波動之反應，應未說謊，有該
      局鑑驗通知書在卷可按，又被告戊○○雖辯稱伊當時雙手抱著小孩，自不可能
      毆打庚○○云云，惟被告戊○○係在抱走小孩之前，即與被告庚○○發生爭執
      ，被告庚○○遭毆傷並非戊○○抱小孩之際，被告戊○○所辯自無可採，又證
      人即據報到幼稚園處理之警員丁○○在原審作證時經訊以：當天去現場時有無
      看到被告庚○○有無受傷？或有人提起被人打傷的事？經答以：我不記得了，
      現在已經事隔二年多了等語，而被告庚○○固供承當時並未告訴警員其被戊○○毆傷，然其稱：因屬輕傷，且對方又係其婆婆，才沒告訴警察，嗣因其婆婆
      先提出告訴，伊始去驗傷提出告訴等情，亦符常情，要難以證人丁○○因事隔
      二年多無法記憶被告庚○○有無受傷之上開證言，執為被告戊○○有利之證據
      ，又證人即受戊○○之僱用擔任看顧其另一孫女之丙○○○在本院調查中作證
      時經訊以：戊○○去你家帶走小孩時，有無說他媳婦打他，以及被告二人當天
      到你家要帶小孩時，有無看見他們臉上或身上有傷痕？均答以我忘記了，我都
      不知道等語。是該證人之證言亦無法為被告戊○○有利之認定，又證人甲○○
      在本院調查中固證稱：八十八年十一月十一日晚上在戊○○家遇見庚○○，沒
      有看到她臉部有受傷等語，惟查證人甲○○執業律師為被告戊○○之告訴代理
      人及本件第一審辯護人，基於維護當事人之權益，縱有看見其當事人之對造即
      被告庚○○臉上有傷，亦難期許為真實之陳述，何況當時是夜間，光線非如白
      晝，且被告庚○○臉上僅受輕微擦傷，若未加特別注意，自難看出，則證人甲○○之證言，亦難為被告戊○○有利之認定，另被告戊○○所舉證人即警員己○○、乙○○、辛○○分別在本院證稱：「我當時是剛調到中山警備沒錯，我
      的臂章是三三三六號，但我們不同單位，不可能一同去處理，我沒印象」( 證
      人己○○之證言）、「我是在建國派出所，我沒印象」（證人乙○○之證言）
      、「我在建國派出所，我與乙○○不同組，沒有去過，沒印象」（證人辛○○
      之證言）等語，亦均無法為被告戊○○有利之認定，是被告戊○○所辯，自無
      可採，其犯行堪予認定。
    (二)被告庚○○傷害戊○○之前開事實，已據被害人即被告戊○○指訴綦詳，並經
      證人林思德、胡逸筠分別原審偵審中證述在卷，且有台北市立仁愛醫院出具之
      驗傷診斷書在卷可按，被害人戊○○於向警提出告訴之初，雖稱庚○○出手用
      拳頭打伊左臂，沒有兇器等情，核與證人林思德、胡逸筠所供證被告庚○○手
      持手機毆打戊○○之情節不符，惟被告庚○○並不否認於案發之時，持有手機
      ，則證人林思德、胡逸筠目睹被告庚○○持手機毆打戊○○，核與實情並無不
      符，至被告庚○○手持手機毆打戊○○時，被害人戊○○感覺係遭被告庚○○
      之拳頭毆擊亦與常理無違，又證人林思德、胡逸筠所證被告庚○○毆打戊○○
      之位置與被害人戊○○所供之情節，雖稍有出入，惟被害人戊○○欲抱走其孫
      離開幼稚園，被告庚○○欲加阻止，二人又起糾紛而拉扯，二人均非處靜態中
      ，則彼二人之身軀既均在移動中，而被告庚○○剎那間出手毆打被害人，自無
      法期許被害人及上開二位證人明確指出位置，要難以該二證人所供與被害人戊○○所供被告庚○○毆打被害人戊○○位置之情節稍有出入，遽認證人林思德
      、胡逸筠目睹被告庚○○手持手機毆打被害人戊○○之證言為不實，又案發之
      時新自立幼稚園錄影帶，雖經送法務部調查局鑑定結果，該錄影畫面為不連續
      且多處中斷，應屬有剪接及消磁之問題影帶（有該局之鑑定通知書在卷可憑）
      ，無法從該影帶觀出被告庚○○毆打戊○○之情景，然被告庚○○毆打戊○○
      成傷之事實，如前所述，已極明確，被告庚○○聲請再調閱錄影帶，自無必要
      ，則被告庚○○所辯，自無可採，其犯行堪予認定。
二、核被告戊○○、庚○○係犯刑法第二百七十七條第一項之傷害罪，又刑法第四十
    一條易科罰金之條件，已於九十年一月四日修正為同法第四十一條第一項：「犯
    最重本刑為五年以下有期徒刑以下之刑之罪，而受六個月以下有期徒刑或拘役之
    宣告者，因身體、教育、職業、家庭之關係或其他正當事由，執行顯有困難者，
    得以一元以上三元以下折算一日，易科罰金，但確因不執行所宣告之刑，難收矯
    正之效，或難以維持法秩序者，不在此限」，於九十年一月十日公布施行，被告
    所犯之罪，其最重本刑為三年以下有期徒刑之罪，依修正前之第四十一條之規定
    ，受六個月以下有期徒刑或拘役之宣告者，已得為易科罰金，惟依刑法第二條第
    一項前段仍應適用裁判時之修正刑法第四十一條第一項前段為易科罰金之諭知，
    原審未為詳細審究遽為被告等無罪之諭知，自有未當，檢察官上訴指摘原審判決
    不當，為有理由，自應由本院將原判決撤銷改判。審酌被告庚○○思子及被告戊○○護孫心切，一時思慮欠周以及被告庚○○為媳婦，竟對婆婆施暴，與二人所
    受傷害之程度暨犯罪後之態度等一切情狀，對被告庚○○處拘役伍拾日，對被告
    戊○○處罰金壹仟元，並分別諭知易科罰金及易服勞役之折算標準。
據上論斷，應依刑事訴訟法第三百六十九條第一項前段、第三百六十四條、第二百九
十九條第一項前段，刑法第二百七十七條第一項、第二條第一項前段、第四十一條第
一項前段、第四十二條第二項，罰金罰鍰提高標準條例第一條前段、第二條，判決如
主文。
本案經檢察官呂光華到庭執行職務。
中    華    民    國    九十一    年       四       月        十        日
                              臺灣高等法院刑事第十九庭
                                  審判長法  官  許  國  宏
                                        法  官  洪  光  燦
                                        法  官  林  勤  純
右正本證明與原本無異。
不得上訴。
                                        書記官  劉      瑗
中    華    民    國    九十一    年       四       月     十    二     日
附錄：本案論罪科刑法條全文
刑法第二百七十七條第一項：
傷害人之身體或健康者，處三年以下有期徒刑，拘役或一千元以下罰金。
犯前項之罪，因而致人於死者，處無期徒刑或七年以上有期徒刑，致重傷者，處三年
以上、十年以下有期徒刑。
